【裁判字號】    92,台上,3799
【裁判日期】    920710
【裁判案由】    強盜
【裁判全文】
最高法院刑事判決                              九十二年度台上字第三七九九號
    上  訴  人  甲○○
右上訴人因強盜案件，不服台灣高等法院台中分院中華民國九十二年五月八日第二審
判決（九十二年度上訴字第六二三號，起訴案號：台灣台中地方法院檢察署九十年度
偵字第二一六六二號），提起上訴，本院判決如左：
    主  文
原判決撤銷，發回台灣高等法院台中分院。
    理  由
本件原判決認定上訴人甲○○意圖為自己不法之所有，基於概括之犯意，先於民國九
十年十一月十六日下午四時許，在台中縣和平鄉○○村○○路○段河流巷陳春平之工
寮內，取得陳春平姊夫楊耀堂交付陳春平保管而放於該工寮之搬運車鑰匙後，竊得楊
耀堂所有搬運車一輛，並將之藏置在梨山賓館停車場；又於九十年十一月三十日晚上
八時許，至上開陳春平工寮，竊取陳春平所有紙箱五個，旋又至附近林文慶之果園竊
取雪梨三箱，並將竊得之雪梨暫時藏放於陳春平工寮內；另於九十年十二月一日凌晨
四時三十分許，駕駛前開搬運車前往林文慶果園再竊取果園內之雪梨二箱，連同之前
竊得之三箱共五箱約一百四十斤（值新台幣一萬四千元），均放在上開搬運車上，甫
離去即為江英妹發覺，江英妹乃與方忠詰共乘一輛機車追趕並要上訴人停車，待追至
吳增修工寮前，上訴人仍無意停車反而加速逃逸，江英妹遂要求吳增修共同追逐攔截
；嗣上訴人駕車逃至同上路松東巷與民生巷口，始遭吳增修與江英妹截獲，詎上訴人
為脫免逮捕，竟以強暴方式，故意加速衝撞在搬運車左、右前方之吳增修、江英妹。
幸吳增修、江英妹及時跳開始免於難，迨上訴人再駕車行駛約五十至一百公尺，為由
後趕至之方忠詰攔住，吳增修將該搬運車鑰匙扳至關閉電門狀態，始將上訴人制伏並
報警處理等情。因而維持第一審論處上訴人竊盜因脫免逮捕當場施以強暴累犯罪刑之
判決，固非無見。
惟查：（一）有罪判決書之事實一欄為適用法令之根據，凡於適用法令有關之事實必
須詳為記載，始足為適用法令之基礎。本件原判決以上訴人所犯連續竊盜罪與準強盜
罪間有方法結果之牽連關係，而依刑法第五十五條規定從準強盜罪處斷；然上訴人上
開竊盜與準強盜行為間究竟有如何之方法結果的牽連關係，原判決並未於事實欄明確
認定，詳細記載，則其適用刑法第五十五條之規定既失其依據，本院亦無從判斷其適
用法律是否妥當。（二）關於牽連犯之新舊刑法比較孰於行為人有利，應先就因新刑
法之目的方法各罪，定一較重之條文，再就舊刑法之目的方法各罪，定一較重之條文
，然後再就此較重之新舊法條比較其輕重，以為適用標準。原判決既認上訴人所犯竊
盜、準強盜罪間有牽連犯關係，且上訴人行為後，該準強盜罪之條文已於九十一年一
月三十日修正公布，即應依前開原則比較輕重以為適用標準，並應於理由內詳予說明
，乃原判決理由竟僅稱比較新舊法之規定，以修正前之規定有利上訴人，依刑法第二
條第一項但書，應適用修正前之規定等語，而未詳細說明其究竟如何比較適用，致本
院無從判斷其是否遵循上開比較原則，自亦有可議。上訴人上訴意旨，指摘原判決違
背法令，非無理由，應認原判決有撤銷發回更審之原因。
據上論結，應依刑事訴訟法第三百九十七條、第四百零一條，判決如主文。
中      華      民      國    九十二    年      七      月      十      日
                              最高法院刑事第八庭
                                  審判長法官  莊  登  照
                                        法官  洪  明  輝
                                        法官  黃  一  鑫
                                        法官  魏  新  和
                                        法官  林  秀  夫
      右正本證明與原本無異
                                              書  記  官
中      華      民      國    九十二    年      七      月     十六     日
                                                                        Ｒ


司法院資訊處製作；財團法人民間司法改革基金會備份。
